臺灣花蓮地方法院民事簡易判決
110年度花簡字第69號
原      告  黃蔡初  
訴訟代理人  吳順龍律師
            黃佩成律師
被      告  邱禕凡  

訴訟代理人  柯昆宏  
上列當事人間請求侵權行為損害賠償事件，本院於中華民國110
年12月9日言詞辯論終結，判決如下：
    主  文
被告應給付原告新臺幣249,146元，及自民國109年11月20日起至
清償日止，按年息5%計算之利息。
訴訟費用新臺幣12,484元，其中新臺幣3,246元由被告負擔，餘
由原告負擔。
本判決得假執行。但被告如以新臺幣249,146元為原告預供擔保
，得免為假執行。
原告其餘之訴及假執行之聲請均駁回。
    事實及理由
一、按訴狀送達後，原告不得將原訴變更或追加他訴，但擴張或
    減縮應受判決事項之聲明者，不在此限。民事訴訟法第255
    條第1項第3款定有明文。原告起訴請求被告給付新臺幣（下
    同）1,156,000元及遲延利息，嗣就本金部分減縮為954,146
    元（卷211頁），其變更核屬擴張應受判決事項之聲明，依
    上開規定，應予准許。
二、原告起訴主張：
　㈠被告於民國109年1月16日上午7時5分，駕駛車牌號碼0000-00
    自用小客車，沿花蓮縣吉安鄉中原路一段由西往東方向行駛
    ，行經中原路一段、自立路一段交岔路口，適有原告騎乘車
    牌號碼000-000普通重型機車，沿中原路一段由東向西方向
    直行，行經上開路口欲繼續直行，而被告欲左轉進入自立路
    一段往北行駛時，竟疏未注意，未達路口中心處便提前左轉
    ，且轉彎車未禮讓直行車，致二車發生碰撞（下稱系爭車禍
    ），原告則受有左側股骨幹骨折之傷害，緊急入院接受手術
    治療。被告就系爭車禍具有過失，應負損害賠償之責，原告
    因系爭車禍支出醫療費用13,146元、看護費136,000元、因
    受傷所需至藥局購買相關物品5,000元、精神慰撫金l,000,0
    00元，扣除先前已收受被告給付200,000元，合計954,146元
    ，原告尚未領有汽車強制險理賠金，爰依民法第184條第1項
    前段、第191條之2前段、第193條第1項、第195條第1項，向
    被告請求損害賠償等語。
　㈡並聲明：被告應給付原告954,146元，並自起訴狀繕本送達翌
    日起，按年利率5%計算利息。原告願供擔保，請准宣告假執
    行。
三、被告則以：原告之請求應提出相關單據佐證，其請求慰撫金
    過高等語資為抗辯。並聲明：原告之訴駁回。
四、本院之判斷：
(一)按因故意或過失，不法侵害他人之權利者，負損害賠償責任
    。汽車、機車或其他非依軌道行駛之動力車輛，在使用中加
    損害於他人者，駕駛人應賠償因此所生之損害。不法侵害他
    人之身體或健康者，對於被害人因此喪失或減少勞動能力或
    增加生活上之需要時，應負損害賠償責任。不法侵害他人之
    身體、健康、名譽、自由、信用、隱私、貞操，或不法侵害
    其他人格法益而情節重大者，被害人雖非財產上之損害，亦
    得請求賠償相當之金額。民法第184條第1項前段、第191條
    之2前段、第193條第1項、第195條第1項前段分別定有明文
    。次按當事人主張有利於己之事實者，就其事實有舉證之責
    任。民事訴訟法第277條前段定有明文。民事訴訟如係由原
    告主張權利者，應先由原告負舉證之責，若原告先不能舉證
    ，以證實自己主張之事實為真實，則被告就其抗辯事實即令
    不能舉證，或其所舉證據尚有疵累，亦應駁回原告之請求。
(二)兩造於上開時地發生系爭車禍一節，為兩造所不爭執，並經
    本院依職權調閱花蓮縣警察局吉安分局道路交通事故資料查
    核無誤（卷55至90頁），自堪信實。經查，肇事路口設有行
    車管制號誌，且號誌運作正常，依道路交通安全規則第102
    條第1項第1款、第5款、第7款，汽車行駛至交岔路口應遵守
    燈光號誌外，左轉彎時，應距交岔路口30公尺前顯示方向燈
    或手勢行至交岔路口中心處左轉，並不得占用來車道搶先左
    轉，且轉彎車應讓直行車先行，然系爭車禍發生時，被告駕
    駛車輛行經行車管制號誌路口，未達路口中心處搶先左轉，
    且未充分注意對向來車動態，轉彎車未讓直行車先行，而原
    告騎乘車輛屬直行車，有優先通行權，突遇原告駕車提早左
    轉，發現狀況，剎避不及，二車碰撞肇事，此有上開交通事
    故資料所附道路交通事故現場圖、照片黏貼紀錄表、調查報
    告表、筆錄（卷64至86頁）可稽，是被告駕駛車輛為系爭車
    禍肇事原因，原告騎乘車輛則無肇事因素，交通部公路總局
    臺北區監理所花東區車輛行車事故鑑定會花東區0000000案
    鑑定意見書之鑑定意見，亦同此認定（卷48頁），本院綜合
    上開情節與事證，認被告應負全部過失責任。原告主張被告
    應賠償其所受損害，提出診斷證明書、交通部公路總局臺北
    區監理所花東區車輛行車事故鑑定會鑑定意見書、桃園天成
    醫院門診醫療費用收據為證（卷43至48、135至137頁）。被
    告則以前詞置辯。是本件爭執應在於：原告得請求被告賠償
    之金額為何？爰審酌如下：
  1.醫療費用：原告因系爭車禍受有左側股骨幹骨折，於109年1
    月16日在臺灣基督教門諾會醫療財團法人門諾醫院（下稱門
    諾醫院）由急診入院接受骨折復位及骨內固定手術洽療，於
    109年1月23日出院，醫囑宜門診續追蹤治療，嗣於109年5月
    14日至國軍桃園總醫院附設民眾診療服務處門診診斷受有左
    股骨幹粉碎性骨折術後、左膝脛骨平台骨折，又至桃園天成
    醫院門診支出醫療費用150元等情，有診斷證明書、醫療費
    用收據可稽（卷43、135至137頁）；本院依職權向門諾醫院
    函詢原告之相關醫療事項，門諾醫院回函說明：原告於110
    年3月份X-光檢查，顯示左股骨骨折，有不癒之情況，需要
    再次手術治療，嗣於110年8月23日至110年8月31日因跌倒而
    住院手術，各支出醫療費用2,508元、2,373元、8,115元等
    情，有本院函、門諾醫院函檢附住院醫療費用繳費證明單、
    醫療費用收據可稽（卷163、171至173、195、199至200頁）
    。原告依上開規定請求被告賠償因系爭車禍支出之醫療費用
    合計13,146元（150＋2,508＋2,373＋8,115＝13,146），應屬有
    據。
  2.看護費：按原告就看護費之支出，雖未提出證明，惟其親屬
    代為照顧原告之起居，固係基於親情，但親屬看護所付出之
    勞力非不能評價為金錢，此種基於身分關係之恩惠，自不能
    加惠於加害人，故由親屬看護時雖無現實看護費之支付，仍
    應認原告受有相當於看護費之損害，得向被告請求賠償，始
    符公平原則。基上原則，原告因系爭車禍既受有上述傷勢，
    於109年1月16日至109年1月23日在門諾醫院住院，合計8日
    ，而醫囑出院後需專人照顧2個月，依門諾醫院函說明，原
    告需要全日照護（卷131、157頁），則原告主張由親屬照顧
    ，每日以2,000元計算，請求被告賠償136,000元（8×2,000＋
    2×30×2,000＝136,000），即屬合理。
  3.因受傷所需至藥局購買相關物品：原告就此項費用之支出及
    支出之必要性，均未舉證，參酌前述診斷證明書或醫院函，
    亦無任何相關記載，依上開說明，原告此項請求，並無所據
    ，不應准許。
  4.精神慰撫金：原告發生系爭車禍時為78歲，有卷附年籍資料
    可參，其年事已高，期間並因所受傷勢多次住院、手術，復
    有長期不癒之情形，已詳如前述，身體及精神上自受有相當
    之痛苦，爰審酌兩造之身分、地位、原告傷勢、被告過失之
    程度及原告精神上痛苦程度等一切情狀，認原告請求30萬元
    為適當。
  5.綜上所述，原告得請求被告賠償之金額為449,146元（醫療
    費用13,146元＋看護費136,000元＋精神慰撫金300,000元＝449
    ,146元），扣除被告已賠償之20萬元(卷237頁調解筆錄參照
    )，原告得請求249,146元。。
五、按給付無確定期限者，債務人於債權人得請求給付時，經其
    催告而未為給付，自受催告時起，負遲延責任。其經債權人
    起訴而送達訴狀，與催告有同一之效力；遲延之債務，以支
    付金錢為標的者，債權人得請求依法定利率計算之遲延利息
    。應付利息之債務，其利率未經約定，亦無法律可據者，週
    年利率5%。民法第229條第2項、第233條第1項前段、第203
    條定有明文。本件原告上開損害賠償請求，係屬不確定期限
    之債權，並以支付金錢為標的。則原告主張被告應自起訴狀
    繕本送達翌日即109年11月20日（卷97頁）起至清償日止計
    付法定遲延利息，亦屬有據。
六、從而，原告依侵權行為損害賠償之法律關係，訴請被告給付
    如主文第1項所示，為有理由，應予准許，逾此部分之請求
    ，為無理由，應予駁回。
七、本判決原告勝訴部分，係適用簡易程序所為被告敗訴之判決
    ，爰依職權宣告假執行，並依職權宣告被告預供擔保後，得
    免為假執行。
八、訴訟費用負擔之依據：民事訴訟法第79條。暨核定訴訟費用
    為第一審裁判費12,484元。
中    華    民    國   110    年    12    月    23    日
                        花蓮簡易庭  法  官  林敬展
以上正本係照原本作成。
如不服本判決，應於送達後20日內，向本院提出上訴狀（上訴狀
須表明上訴理由）並繳納上訴審裁判費；如於本判決宣示後送達
前提起上訴者，應於判決送達後20日內補提上訴理由書（均須按
他造當事人之人數附繕本）。
如委任律師提起上訴者，應一併繳納上訴審裁判費。
中　　華　　民　　國　　110 　年　　12　　月　　23　　日
                                    書記官  張芝瑜